【裁判字號】    95,交上易,94
【裁判日期】    951116
【裁判案由】    過失傷害
【裁判全文】
臺灣高等法院高雄分院刑事判決        95年度交上易字第94號
上  訴  人  臺灣高雄地方法院檢察署檢察官
上  訴  人
即  被  告  甲○○
輔  佐  人  乙○○
被      告  丙○○
上列上訴人因被告等過失傷害案件，不服臺灣高雄地方法院95年
度交易字第123號中華民國95年7月28日第一審判決（聲請簡易判
決處刑案號：臺灣高雄地方法院檢察署94年度偵字第26561號）
，提起上訴，本院判決如下：
    主  文
原判決撤銷。
甲○○因過失傷害人，處拘役伍拾日，如易科罰金，以銀元參佰
元即新台幣玖佰元折算壹日。
丙○○因過失傷害人，處拘役拾日，如易科罰金，以銀元參佰元
即新台幣玖佰元折算壹日。
    事  實
一、甲○○於民國94年9月4日18時40分許，騎乘車牌號碼
    NE2-558 號機車，沿高雄縣鳳山市○○○路由北往南方向行
    駛，行經該路28號前，應注意行近行人穿越道前，應減速慢
    行，並注意車前狀況，隨時採取必要之安全措施，而依當時
    騎車環境係天晴、夜間有照明、柏油路面乾燥、無坑洞及障
    礙物、視距良好，並無不能注意之情事，其竟疏於注意，仍
    貿然通過行人穿越道，適有丙○○騎腳踏車沿行人穿越道由
    東向西行駛，穿越武慶二路，而未注意兩側來車，且未燃亮
    燈光，甲○○之機車前輪撞擊丙○○所騎腳踏車之前輪右側
    ，雙方均人車倒地，丙○○因而受有右脛骨骨折及右足第貳
    趾骨骨折之傷害；甲○○則受有右肩擦傷5Ｘ2公分、右臂擦
    傷3Ｘ2公分、左臂擦傷4Ｘ2公分、右大腿擦傷3Ｘ2公分、右
    膝擦傷2Ｘ2公分、左膝擦傷4Ｘ3公分。嗣經民眾報警處理。
    甲○○於肇事後，留在現場等候警員到場處理，並於有偵查
    犯罪權限之公務員知悉其犯罪前，向到場處理之警員承認其
    為肇事人而自首之，並接受裁判。
二、案經丙○○、甲○○訴由高雄縣政府警察局鳳山分局報告臺
    灣高雄地方法院檢察署檢察官偵查後聲請以簡易判決處刑。
    理  由
一、按被告以外之人於偵查中向檢察官所為陳述，除顯有不可信
    之情況者外，得為證據，刑事訴訟法第159 條之1 第2 項定
    有明文。被告以外之人前於偵查中已具結而為證述，除反對
    該項供述得具有證據能力之一方，已釋明「顯有不可信之情
    況」之理由外，不宜以該證人未能於審判中接受他造之反對
    詰問為由，即遽指該證人於偵查中之陳述不具證據能力。證
    人邱居正於檢察官偵查時所為陳述，當事人均未提及有任何
    不法取供之情形，是客觀上並無顯不可信之情況，其於偵查
    中之陳述自有證據能力。
二、訊據被告甲○○、丙○○固均坦承有於上揭時、地與互與對
    方發生車禍，惟均矢口否認有何過失傷害犯行，甲○○辯稱
    ：當時丙○○係騎腳踏車穿越馬路，且並未在行駛在行人穿
    越道上等語；丙○○則辯稱：伊當時在該處行人穿越道牽行
    腳踏車正穿越馬路等語。
三、惟查：
（一）甲○○於民國94年9 月4 日18時40分許，騎乘車牌號碼
      NE2-558 號機車，沿高雄縣鳳山市○○○路由北往南方向
      行駛，行經該路28號前，與由東向西之丙○○的腳踏車發
      生撞擊，甲○○之機車前輪撞擊丙○○所騎腳踏車之前輪
      右側，雙方均人車倒地受傷等情，均經甲○○、丙○○坦
      承在卷（原審卷第21頁），並有道路交通事故調查報告表
      （一）、（二），道路交通事故現場圖各1 份及車禍現場
      相片8張在卷可參（見警卷第11-15頁）。又丙○○因而受
      有右脛骨骨折及右足第貳趾骨骨折之傷害；甲○○則受有
      右肩擦傷5Ｘ2公分、右臂擦傷3Ｘ2公分、左臂擦傷4Ｘ2公
      分、右大腿擦傷3Ｘ2公分、右膝擦傷2Ｘ2公分、左膝擦傷
      4Ｘ3公分等情，分別有有國軍高雄總醫院診斷證明書及阮
      綜合醫院驗傷診斷書各1紙在卷足稽（見警卷第6、7頁）
      ），此部分事實堪信為真實。
（二）證人即在案發現場附近購買飲料之邱居正於偵查中固結證
      稱：「我看到丙○○時，她正好牽腳踏車要過斑馬線，之
      後我就沒有看到什麼情形，她如何被撞我也不知道。」、
      「（撞擊點在何處？）我不清楚，我是聽到撞擊聲後，回
      頭才發生車禍等語（見偵查卷第30頁）。惟邱居正看到丙
      ○○要過馬路時固係牽腳踏車，然其對丙○○過馬路之過
      程及發生車禍時究係騎腳踏車或牽行腳踏車一節則未實際
      見聞，自無從以其證詞推認丙○○發生車禍時係騎或牽腳
      踏車，是否由行人穿越道上穿越馬路時發生本件車禍。又
      當時目擊本件車禍發生過程之余豐林於本院審理中結稱：
      「我的店門口就在車禍發生的紅綠燈下，當時紅綠燈故障
      ，被告丙○○到我店隔壁買素食後，有與我太太打招呼，
      就騎腳踏車過行人穿越馬路，他沒有騎在斑馬線上，是騎
      在斑馬線與汽車道停止線中間直接穿越。」、「我是親眼
      看到兩車相撞，不是撞擊後才出來看，119是我叫的。」
      等語明確（見本院卷第56、57頁），且本院質以當時是誰
      撞誰，其證稱：是機車撞到腳踏車的前輪等語，並無刻意
      迴護被告甲○○之情形，足見其證言可信。綜上，被告丙
      ○○於車禍當時係騎腳踏車，且是騎在斑馬線與汽車道停
      止線中間直接穿越等事實，應堪認定。
（三）被告甲○○雖辯稱：伊騎機車要進入發生車禍之行人穿越
      道前，因見號誌故障，即開始減速云云，惟查甲○○所騎
      機車係在武慶路北向南外側快車道與丙○○所騎腳踏車撞
      擊，伊看見丙○○的腳踏車時，已在其面前等情，業據甲
      ○○於警詢時供稱在卷（見警卷第2 頁背面），則若知要
      減速，則必以對該行人穿越道附近的人車動態心生警覺，
      而丙○○在車禍發生前由東向西騎腳踏車橫越1 個慢車道
      、3 個快車道，且以腳踏車之車速亦無可能係瞬間即至，
      且當時係天晴、夜間有照明、柏油路面乾燥、無坑洞及障
      礙物、視距良好，並無不能注意之情事，有道路交通事故
      調查報告表（一）附卷可參（見警卷第12頁），被告若有
      注意減速，自無可能全然未發現丙○○橫越而來的腳踏車
      ，其所辯已減速云云，並無可採，被告甲○○騎機車行近
      行人穿越道，未減速慢行，且未注意車前狀況等情，應已
      明確。
（四）丙○○騎腳踏車於夜間行駛，未燃亮燈光，此有現場倒地
      之該腳踏車相片2 張可為佐證（見警卷第15頁）。又其雖
      辯稱：伊看清楚左右兩側均無來車，始穿越馬路，看到甲
      ○○之機車時，已在面前云云，惟肇事之路段即武慶二路
      28號前係直路，此有道路交通事故調查報告表（一）在卷
      可查（見警卷第12頁），被告丙○○於穿越該馬路過程如
      均有注意兩側來車，自無可能發現甲○○機車時，已在其
      面前，而無從閃避，其穿越馬路並未注意兩側來車，應可
      認定。
（五）按汽車行駛時，駕駛人應注意車前狀況，隨時採取必要之
      安全措施；汽車行近行人穿越道前，應減速慢行，道路交
      通安全規則第94條第3項、第103條分別定有明文。被告甲
      ○○行近行人穿越道，未減速慢行，復未注意車前狀況以
      採取必要安全措施，自有過失。
（六）慢車在夜間行車，應燃亮燈光，道路交通安全規則第128
      條已有明定。丙○○騎腳踏車穿越本件道路，其於號誌故
      障之情形，自應注意左右兩側有無來車，始得迅速小心通
      過，其騎為慢車之人力腳踏車，於夜間行車，而未燃亮燈
      光，復未注意兩側來車，即貿然穿越馬路，致生本件車禍
      ，自亦有過失。
（七）本件被告2 人之過失造成上開對方所受之傷害，彼等之過
      失自與各該傷害有相當因果關係。且不得因對方亦有過失
      而解免本身過失責任。綜前所述，被告2 人過失傷害之犯
      行，事證明確，均堪認定。
四、論罪科刑：
（一）核被告甲○○、丙○○所為，均係犯刑法第284條第1項前
      段過失傷害罪。按行為後法律有變更者，適用行為時之法
      律。但行為後之法律有利於行為人者，適用最有利於行為
      人之法律，刑法第2條第1項定有明文。本件被告2 人犯罪
      時之罰金罰鍰提高標準條例第1 條規定：「依法律應處罰
      金、罰鍰者，就其原定數額得提高為2 倍至10倍。但法律
      已依一定比率規定罰金或罰鍰之數額或倍數者，依其規定
      。」同法第3 條規定：「依本條例規定提高罰金罰鍰之法
      律及其倍數，由主管院定之。」而刑法所定罰金本刑之數
      額（單位為銀元）業經主管院核定提高為10倍，自72年8
      月1日起施行。而中華民國95年6月14日增訂公布刑法施行
      法第1之1條規定：「中華民國94年1月7日刑法修正施行後
      ，刑法分則編所定罰金之貨幣單位為新臺幣。94年1月7日
      刑法修正時，刑法分則編未修正之條文定有罰金者，自94
      年1月7日刑法修正施行後，就其所定數額提高為30倍。但
      72年6月26日至94年1 月7日新增或修正之條文，就其所定
      數額提高為3倍」。而本件被告所犯之刑法第284條第1 項
      前段之過失傷害罪並未在72年6月26日至94年1 月7日間修
      正，且於94年1月7日刑法修正時，屬於刑法分則編未修正
      之條文並定有罰金刑。故刑法第284條第1項前段過失傷害
      罪之罰金刑，經比較行為時之罰金罰鍰提高標準條例第1
      條與修正後之刑法施行法第1之1條之罰金刑標準，其罰金
      刑之最高刑度並無不同（僅是修正前罰金單位為銀元，修
      正後罰金單位為新台幣，但換算結果數額相同）。而94年
      1月7日修正，於95年7月1日施行之後刑法第33條第5 款規
      定：「罰金：新臺幣1 千元以上，以百元計算之。」是罰
      金刑新、舊法比較後，最高刑度部分，新、舊法並無不同
      ，然最低刑度部分，以舊法規定有利於被告，故就罰金刑
      部分仍應適用舊法之規定。
（二）被告甲○○於肇事後偵查機關未發覺前，向前往處理之警
      員陳柏宏坦承肇事一節，業經陳柏宏於原審陳述明白（見
      原審卷第74頁），被告確有對於未發覺之罪自首而接受裁
      判之事實，應可認定。被告犯罪時，刑法第62條規定自首
      必減輕其刑，而犯罪後自首係得減輕其刑，比較新舊法之
      結果，適用新法並未較有利於被告甲○○，自應適用修正
      前之刑法第62條，減輕甲○○之刑。
（三）原判決對被告甲○○予以論科，固非無見，惟其認定本件
      車禍發生時，丙○○係牽腳踏車穿越行人穿越道，被告甲
      ○○未暫停讓行人先通行，因而至丙○○受傷，應依道路
      交通管理處罰條例第86條第1 項加重其刑，其認事用法已
      非正確；又原判決未審究被告丙○○有慢車夜間行車未燃
      亮燈光及未注意左右兩側來車，即貿然穿越馬路等過失，
      遽予諭知被告丙○○無罪，亦有未合。被告甲○○上訴否
      認過失，固無理由，檢察官以原審對被告甲○○量刑過輕
      亦無理由，檢察官上訴意旨指摘原判決諭知被告丙○○無
      罪部分不當，則有理由，原判決並有上開可議，自應由本
      院撤銷改判。爰審酌被告2 人之過失輕重，及造成對方受
      傷之程度，以被告丙○○之過失較輕，受傷較重，被告2
      人犯後均否認犯行，態度均非佳等一切情狀，分別量處甲
      ○○如主文第2 項所示之刑；丙○○如主文第3 項所示之
      刑。被告2 人行為時，刑法第41條第1 項前段規定：「犯
      最重本刑為5 年以下有期徒刑以下之刑之罪，而受6 個月
      以下有期徒刑或拘役之宣告，因身體、教育、職業、家庭
      之關係或其他正當事由，執行顯有困難者，得以1 元以上
      3 元以下折算一日，易科罰金。」又被告行為時之易科罰
      金折算標準，業據修正前罰金罰鍰提高標準條例第2 條前
      段規定，就其原定數額提高為100 倍折算1 日，則本件受
      刑人行為時之易科罰金折算標準，應以銀元300 元折算1
      日，經折算為新臺幣後，應以新臺幣900 元折算為1 日。
      惟95年7 月1 日修正公布施行之刑法第41條第1 項前段則
      規定：「犯最重本刑為5 年以下有期徒刑以下之刑之罪，
      而受6 個月以下有期徒刑或拘役之宣告者，得以新臺幣1
      千元、2 千元或3 千元折算一日，易科罰金。」比較修正
      前後之易科罰金折算標準，以95年7 月1 日修正公布施行
      前之規定，較有利於被告，應適用修正前之規定，併此敘
      明。
據上論斷，應依刑事訴訟法第369條第1項前段、第364條、第299
條第1項前段，刑法第2條第1項、刑法第284條第1項前段、（修
正前）第62條、（修正前）第41條第1 項前段，（修正前）罰金
罰鍰提高標準條例第1條前段、第2條，判決如主文。
本案經檢察官郭振昌到庭執行職務。
中    華    民    國    95    年    11    月    16    日
                  刑事第八庭    審判長法  官  李炫德
                                      法  官  陳志銘
                                      法  官  蔡國卿
以上正本證明與原本無異。
不得上訴。
中    華    民    國    95    年    11    月    16    日
                                      書記官  顏惠華
附錄本判決論罪科刑法條：
刑法第284 條第1 項
因過失傷害人者，處六月以下有期徒刑、拘役或五百元以下罰金
，致重傷者，處一年以下有期徒刑、拘役或五百元以下罰金。


司法院資訊處製作；財團法人民間司法改革基金會備份。
